【裁判字號】    95,上訴,2355
【裁判日期】    950915
【裁判案由】    違反槍砲彈藥刀械管制條例
【裁判全文】
臺灣高等法院刑事判決                95年度上訴字第2355號
上  訴  人
即  被  告  甲○○
指定辯護人  本院公設辯護人周君穎
上列上訴人因違反槍砲彈藥刀械管制條例案件，不服臺灣板橋地
方法院95年度訴字第129 號中華民國95年5 月16日第一審判決（
起訴案號：臺灣板橋地方法院檢察署94年度核退偵字第1251號）
，提起上訴，本院判決如下：
    主  文
原判決撤銷。
甲○○未經許可，寄藏可發射子彈具有殺傷力之改造槍枝，累犯
，處有期徒刑年肆月，併科罰金新臺幣拾萬元，罰金如易服勞
役，以新臺幣壹仟元折算壹日。扣案之改造手槍貳支（含彈匣壹
個，鑑驗後槍枝管制編號為0000000000、0000000000）、土造子
彈壹顆均沒收。
    事  實
一、甲○○前於民國90年間因施用毒品案件，經臺灣臺中地方法
    院以90年度中簡字第318 號判決有期徒刑六月確定；復因竊
    盜等案件，經臺灣高等法院臺中分院以90年度上易字第2413
    號判決有期徒刑五月確定，上開二罪經臺灣高等法院臺中分
    院以91年度聲字第113 號裁定定應執行為有期徒刑九月確定
    ；復於91年間因竊盜案件，經臺灣臺中地方法院以91年度易
    字第2372號判決有期徒刑六月確定，又於92年間因偽造文書
    案件，經臺灣高等法院臺中分院以92年度上訴字第181 號判
    決有期徒刑一年二月確定，此二罪經臺灣高等法院臺中分院
    以92年度聲字第414 號裁定定應執行為有期徒刑一年七月。
    甲○○自91年6 月3 日入監接續執行上開所定應執行刑，其
    間於93年1 月20日縮短刑期假釋出監，至93年8 月10日因縮
    刑期滿假釋未經撤銷視為執行完畢。
二、緣甲○○之友人林豪傑於94年9 月12日因案為警緝獲時，委
    託黃瑞彬交付其所有車牌N35－117號機車之鑰匙予甲○○，
    將其停放在臺北縣中和市○○路中和農會附近之車牌N35－1
    17號輕型機車借予甲○○騎用，並囑咐甲○○將該機車置物
    箱內以塑膠布包裝之物品處理掉。甲○○遂依上開囑咐於同
    日將上開機車騎乘至其位於臺北縣中和市○○路139 巷65之
    1 號2 樓住處樓下後，旋即打開該機車置物箱查看，發覺其
    內以塑膠布包裝之物品，係林豪傑持有之仿BERETTA廠 92FS
    型半自動手槍製造去除槍管內阻鐵而成具有殺傷力之改造手
    槍1 支（含彈匣1 個，鑑驗後槍枝管制編號為0000000000）
    、仿HIGH-STANDARD廠 DERRINGER DM-101型雙管手槍製造車
    通槍管內阻鐵而成具有殺傷力之改造手槍1 支（鑑驗後槍枝
    管制編號為0000000000）、直徑約8.7 mm金屬彈頭具有殺傷
    力之土造子彈2 顆（其後鑑驗時採樣試射1 顆，餘1 顆）等
    槍彈及土造金屬槍管半成品2 支（尚非可供組成槍砲之成品
    ，故非屬公告之槍砲主要組成零件）等物後，明知上開槍彈
    均係具有殺傷力，未經許可不得擅自非法持有，竟仍基於為
    林豪傑保管之意思，將上開槍彈收受藏放在其臺北縣中和市
    ○○路139 巷65之1 號2 樓住處而寄藏之。嗣甲○○於94年
    10月3 日下午2 時55分許，在其工作之臺北縣中和市○○街
    32號修車廠前為警查獲，並於同日下午3 時27分許，帶同警
    方至其上址住處扣得上開寄藏之槍彈，因而查獲上情。
三、案經臺北市政府警察局移送臺灣板橋地方法院檢察署檢察官
    偵查起訴。
    理  由
一、認定犯罪事實所憑之證據及理由：
(一)上揭被告自林豪傑機車內發覺上開槍彈後，將之放置在其上
    址家中之事實，業據被告甲○○於原審及本院審理中供承不
    諱，並經證人黃瑞彬於原審審理時證述屬實（見原審卷第78
    至80頁）。並有經警依法搜索取得如事實欄所載之槍彈扣案
    可佐。
(二)又被告為警所搜扣之槍彈，經送內政部警政署刑事警察局鑑
    定結果：送鑑手槍2 支，其中1 支（含彈匣1 個，槍枝管制
    編號0000000000），認係仿BERETTA廠 92FS型半自動手槍製
    造去除槍管內阻鐵而成之改造手槍，機械性能良好，可擊發
    適用子彈，具殺傷力；另1 支（槍枝管制編號0000000000）
    ，認係仿HIGH-STANDARD廠 DERRINGER DM-101型雙管手槍製
    造之玩具手槍車通槍管內阻鐵而成之改造手槍，機械性能良
    好，可擊發適用子彈，具殺傷力；至送驗子彈2 顆，認均係
    土造子彈（具直徑約8.7 mm金屬彈頭），採樣1 顆試射，可
    擊發，具殺傷力等，有內政部警政署刑事警察局94年10月19
    日刑鑑字第0940153649號、94年10月31日刑鑑字第09401641
    78號等槍彈鑑定書各1 份在卷可憑（附於94年度核退偵字第
    1251號偵查卷第74至76頁、原審卷第39至43頁）。
(三)至被告於原審雖辯稱：因伊當時一時不知要如何處理上開槍
    彈，想交給警方又恐遭警誤認係其持有之槍彈，所以就放置
    在家裡，等林豪傑舅舅來取車時，交給林豪傑舅舅，伊並無
    故意持有或寄藏上開槍彈之犯意云云；而於本院亦辯稱：伊
    係一時疏忽，不是故意要寄藏槍枝云云。惟查，被告自林豪
    傑機車內發覺本案扣案槍彈後，即將之放置在其上址家中，
    已如上述，則被告顯有收受扣案槍彈之行為，且徵諸被告自
    承恐遭警方誤認係其持有以觀，可見被告就扣案槍彈具有殺
    傷力，不可非法持有乙節，亦應知之綦詳，復由被告上開所
    述，其將上開槍彈放置在其家中，係暫時放置欲待其後交付
    林豪傑舅舅，益證被告主觀上係基於為林豪傑保管而暫時保
    管藏匿而持有扣案槍彈，其所為自屬寄藏行為灼然至明。被
    告上開所辯各語縱然屬實，亦難卸免其責，自無可取。
(四)綜上，本案罪證明確，被告犯行堪以認定。
二、論罪之理由：
(一)按槍砲彈藥刀械管制條例所稱「持有」，係指為自己占有其
    物，置於自己實力支配下之意，所稱「寄藏」係指受人之委
    託而代為保管並予藏匿之意。核被告所為，係分別犯槍砲彈
    藥刀械管制條例第8 條第4 項未經許可寄藏其他可發射子彈
    具殺傷力之改造槍枝罪、同條例第12條第4 項未經許可寄藏
    子彈罪。
(二)公訴意旨謂被告上揭所為係犯同條項之未經許可持有改造槍
    枝、子彈各罪云云，尚有未洽，惟因適用法條同一，無變更
    起訴法條之問題，附此敘明（原審判決認應變更起訴法條，
    洵有誤會）。又公訴意旨僅敘及被告於94年10月3 日之犯行
    ，至被告自94年9 月12日起至同年10月2 日期間之犯行則未
    論及，惟此部分與起訴部分係屬被告同一寄藏行為之繼續，
    為起訴效力所及，本院自得併予審究，併此說明。
(三)另被告所犯上開非法寄藏槍彈二罪，係以一寄藏行為同時觸
    犯上開二罪，為想像競合犯，應從一重之未經許可寄藏其他
    可發射子彈具有殺傷力之改造槍枝罪論處。
(四)末者，被告有事實欄一所載論罪科刑及執行完畢之情形，有
    本院被告全國前案紀錄表在卷可稽，被告前受有期徒刑執行
    完畢，於五年以內再故意犯本件有期徒刑以上之罪，不論依
    修正前之刑法第47條或修正後之刑法第47條第1 項規定，均
    構成累犯，對被告而言並無有利或不利之情形，自不生新舊
    法比較之問題，應逕依修正前之刑法第47條論以累犯，並加
    重其刑。
三、撤銷改判之理由：
(一)原審認被告未經許可寄藏具有殺傷力改造手槍及子彈罪之犯
    行罪證明確而予以論罪科刑，固非無見。惟查：被告行為後
    刑法業經修正，並於95年7 月1 日施行，其中刑法第42條罰
    金之易服勞役折算標準，經比較新舊法結果，以新修正之刑
    法第42條規定較有利之被告（詳後述），原審於刑法修正施
    行前即判決，未及就罰金易服勞役折算標準比較新舊法，尚
    有未洽。被告上訴意旨猶執陳詞謂無寄藏之故意，並指摘原
    審量刑過重，請求從輕量刑云云，固無理由，然原審判決既
    有未及審酌之可議之處，仍應由本院予以撤銷改判。
(二)爰審酌被告素行不佳，寄藏具有殺傷力之槍枝對社會具有潛
    在危險性，然衡諸其並未持槍滋事，及其犯罪之動機、目的
    、手段、犯罪後坦認犯行，態度尚屬良好等一切情狀，量處
    如主文第二項所示之刑。又按行為後法律有變更者，適用行
    為時之法律，但行為後之法律有利於行為人者，適用最有利
    於行為人之法律，95年7 月1 日修正公布施行之刑法第2 條
    第1 項定有明文。本件被告於行為時，刑法第42條第2 項前
    段規定：「易服勞役以一元以上三元以下折算一日」，又被
    告行為時之易服勞役折算標準，並經修正前罰金罰鍰提高標
    準條例第2 條前段規定，就其原定數額提高為一百倍折算一
    日。惟95年7 月1 日修正公布施行之刑法第42條第3 項前段
    規定：「易服勞役，以新臺幣一仟元、二仟元或三仟元折算
    一日。」，經比較修正前後之易服勞役折算標準，以修正後
    之規定，較有利於被告，應依刑法第2 條第1 項後段規定，
    適用修正後之刑法第42條第3 項前段規定，併諭知罰金易服
    勞役之折算標準，以示懲儆。
(三)扣案仿BERETTA廠 92FS型半自動手槍製造去除槍管內阻鐵而
    成具傷殺力之改造手槍1 支（含彈匣1 個，鑑驗後槍枝管制
    編號0000000000）、仿HIGH-STANDARD廠 DERRINGER DM-101
    型雙管手槍製造車通槍管內阻鐵而成具殺傷力之改造手槍1
    支（鑑驗後槍枝管制編號0000000000）、具直徑約8.7 mm金
    屬彈頭具殺傷力之土造子彈1 顆（鑑驗時採樣試射1 顆，僅
    餘1 顆，於經採樣試射之該顆子彈既已廢失，無宣告沒收之
    必要）等槍彈，均為違禁物，併予依法宣告沒收。至於本案
    同時為警查扣之改造槍械工具1 批、強力彈簧1 包、鑽孔機
    1 台等物，並無證據證明與本件被告寄藏槍彈之犯行有關，
    本院自不予宣告沒收，附此敘明。
四、公訴意旨另謂：被告同時為警查獲持有槍管半成品2 支，因
    認其另涉犯有同條例第13條第4 項之未經許可持有槍枝主要
    組成零件罪嫌云云。惟按槍砲彈藥刀械管制條例列管之主要
    組成零件，係指可供組成槍砲、彈藥之用者而言，無法供組
    成槍砲、彈藥之用者，不在此限，該條例第4 條第2 項定有
    明文。查本件被告經扣案之槍管2 支係屬半成品，尚非成品
    ，此觀諸上引內政部警政署刑事警察局94年10月19日刑鑑字
    第0940153649號鑑定報告至然。是扣案半成品槍管2 支顯係
    無法供組成槍砲之用，自難以該條項之罪相繩，此部分即不
    能證明被告犯罪，且無其他積極證據足資證明被告有上開公
    訴意旨所指之犯行，惟公訴意旨認此部分與上開被告經論罪
    科刑部分具想像競合犯之裁判上一罪關係，是本院爰不另為
    無罪之諭知，且扣案之槍管半成品2 支，亦與被告上開有罪
    部分無關，難為沒收之諭知，併此敘明。
據上論斷，應依刑事訴訟法第369 條第1 項前段、第364 條、第
299 條第1 項前段，槍砲彈藥刀械管制條例第8 條第4 項、第12
條第4 項，新刑法第2 條第1 項、刑法第11條前段、修正前刑法
第47條、第55條、第38條第1 項第1 款、新刑法第42條第3 項，
判決如主文。
本案經檢察官賴俊雄到庭執行職務
中    華    民    國    95    年    9     月    15    日
                  刑事第十七庭審判長法  官  陳貽男
                                    法  官  高明哲
                                    法  官  許仕楓
以上正本證明與原本無異。
如不服本判決，應於收受送達後十日內向本院提出上訴書狀，其
未敘述上訴之理由者，並得於提起上訴後十日內向本院補提理由
書狀（均須按他造當事人之人數附繕本）。
                                    書記官  劉貞達
中    華    民    國    95    年    9     月    18    日
附錄本案論罪科刑法條全文
槍砲彈藥刀械管制條例第8 條第4 項：
未經許可，持有、寄藏或意圖販賣而陳列第1 項所列槍枝者，處
三年以上十年以下有期徒刑，併科新臺幣七百萬元以下罰金。
槍砲彈藥刀械管制條例第12條第4 項：
未經許可，持有、寄藏或意圖販賣而陳列子彈者，處五年以下有
期徒刑，併科新臺幣三百萬元以下罰金。


司法院資訊處製作；財團法人民間司法改革基金會備份。
